【裁判字號】    99,交上易,33
【裁判日期】    990520
【裁判案由】    過失傷害
【裁判全文】
臺灣高等法院刑事判決                99年度交上易字第33號
上  訴  人  臺灣板橋地方法院檢察署檢察官
被      告  甲○○
上列上訴人因被告過失傷害案件，不服臺灣板橋地方法院98年度
交易字第495 號，中華民國98年12月17日所為之第一審判決（起
訴案號：臺灣板橋地方法院檢察署98年度調偵字第623 號），提
起上訴，本院判決如下：
    主  文
原判決撤銷。
甲○○犯過失傷害罪，處拘役伍拾玖日，如易科罰金，以新臺幣
壹仟元折算壹日，緩刑貳年，並自民國九十九年六月十五日起至
同年九月十五日止，按月於每月十五日給付共新臺幣壹萬伍仟元
予被害人乙○○○及楊欣哲。
    事  實
一、甲○○於民國97年8月2日上午10時許，駕駛林逸嫻所有之3E
    —1558號自用小客車，沿臺北縣永和市○○路往仁愛路方向
    行駛，行經永平路與中山路一段路口，欲左轉進入中山路一
    段時，本應注意汽車行經行人穿越道，遇有行人穿越時，無
    論有無交通指揮人員指揮或號誌指示，均應暫停讓行人先行
    通過，而依當時之情形，天候晴，有日間自然光線，路面鋪
    裝柏油、乾燥無缺陷、亦無障礙物，視距良好，行車管制號
    誌運作正常，並無不能注意之情事，竟疏未注意行人穿越道
    上之行人乙○○○，致該自用小客車之左前側先擦撞乙○○
    ○，乙○○○因而倒地，另因乙○○○手推楊欣哲（民國94
    年3 月19日生）所乘坐之三輪車，楊欣哲隨同亦一併跌倒在
    地，使乙○○○受有左側髖挫傷、兩膝挫傷、其他表淺損傷
    、磨損或擦傷之傷害，楊欣哲則受有似左側肘扭傷及拉傷之
    傷害。甲○○肇事後立即報警並留在現場，於有偵查犯罪職
    權之機關及公務員尚不知究係何人犯罪前，向前來現場處理
    道路交通事故之警員坦承為肇事者而自首，並自願接受裁判
    。
二、案經乙○○○及楊欣哲之母楊雅惠訴由臺灣板橋地方法院檢
    察署檢察官偵查起訴。
    理  由
壹、程序之證據能力部分
    按被告以外之人於審判外之言詞或書面陳述，除法律有規定
    者外，不得作為證據。又被告以外之人於審判外之陳述，雖
    不符合同法第159條之1至第159條之4之規定，但經當事人於
    審判程序同意作為證據，法院審酌該言詞陳述或書面陳述作
    成時之情況，認為適當者，亦得為證據；當事人、代理人或
    辯護人於法院調查證據時，知有第159條第1項不得為證據之
    情形，而未於言詞辯論終結前聲明異議者，視為有前項之同
    意。刑事訴訟法第159條第1項及第159條之5分別定有明文。
    檢察官及被告甲○○於言詞辯論終結前，就本件卷內被告以
    外之人於審判外之陳述（包括人證、書證），於本院審理時
    均表示不爭執，經本院審酌該等證據之作成情況，核無違法
    取證或其他瑕疵，認均適為本案認定事實之依據，依刑事訴
    訟法第159條之5規定，均有證據能力。
貳、實體部分
一、認定事實所憑之證據及理由─
（一）訊據被告對於上揭犯罪事實，業已於本院審理時自白不諱
      ，核與證人即告訴人乙○○○於偵查中及原審審理時結證
      指述、證述之受害情節相符，並有道路交通事故現場圖、
      道路交通事故調查報告表(一)、(二)、財團法人天主教耕莘醫
      院永和分院於97年8月2日急診時所診斷開立之乙診字第乙
      0000000000 號乙種診斷證明書各一紙、財團法人天主教
      耕莘醫院永和分院於98年10月29日以耕永醫字第981069號
      函所函覆告訴人乙○○○、楊欣哲二人在97年8月2日急診
      時之急診病歷、急診護理記錄及97年8月5日門診病歷各一
      份、道路交通事故照片八張及乙○○○、楊欣哲所受傷勢
      照片共二十二張等在卷可稽。
（二）按汽車行經行人穿越道，遇有行人穿越時，無論有無交通
      指揮人員指揮或號誌指示，均應暫停讓行人先行通過，道
      路交通安全規則第103條第2項定有明文，被告既已考領駕
      駛執照並駕駛汽車上路，對於上開規定自不得諉為不知。
      而依當時之情形，天候晴，有日間自然光線，路面鋪裝柏
      油、乾燥無缺陷、亦無障礙物，視距良好，行車管制號誌
      運作正常等情，有道路交通事故調查表(二)一紙附卷可參（
      見97年度他字第7644號偵查卷第29頁），並無不能注意之
      情事，被告竟疏未注意告訴人乙○○○手推上有楊欣哲之
      三輪車行走在行人穿越道上，不慎擦撞告訴人乙○○○，
      被告自有過失；又告訴人乙○○○及楊欣哲分別因本件道
      路交通事故受有左側髖挫傷、兩膝挫傷、其他表淺損傷、
      磨損或擦傷之傷害（乙○○○部分），及似左側肘扭傷及
      拉傷之傷害（楊欣哲部分），亦有上開診斷證明書二紙為
      憑，足認被告之過失行為與告訴人乙○○○等之傷害間具
      有相當因果關係無訛。
    從而，被告任意性之自白與事實相符，堪以採信。本案事證
    已臻明確，被告之過失犯行洵堪認定，應予依法論科。
二、論罪─
（一）罪名：核被告所為，係犯刑法第284條第1項前段之過失傷
      害罪。
（二）想像競合：被告一個過失行為造成二位被害人受傷，係一
      行為觸犯數罪名之同種想像競合犯，應從一受傷情節較重
      之罪處斷。
（三）被告駕駛自用小客車行經行人穿越道，不依規定讓行人優
      先通行，因而肇事致被害人受傷，應依道路交通管理處罰
      條例第86條第1 項規定加重其刑。
（四）被告於肇事後留在現場，於有偵查犯罪職權之機關及公務
      員尚不知究係何人犯罪前，向前來現場處理之警員坦承為
      肇事者，有臺北縣政府警察局永和分局道路交通事故肇事
      人自首情形記錄表一紙附卷可參，嗣並自願接受裁判，合
      乎自首之要件，衡酌其犯罪情節，爰依刑法第62條前段規
      定，減輕其刑，其同時有加重暨減輕事由，並依法先加後
      減之。
三、撤銷原判決之理由─
    原審認被告所犯罪證明確，予以論罪科刑，固非無見。惟查
    ：原判決僅認定被告的過失行為造成告訴人乙○○○受傷，
    而未論及告訴人楊哲欣同時造成傷害部分，尚有未當，理由
    如上所述，檢察官據告訴人請求上訴，指原審就被告對告訴
    人楊欣哲亦犯有過失傷害部分漏未審酌，且尚未賠償，量刑
    過輕等語，為有理由，自應由本院予以撤銷改判。
四、爰審酌被告駕車行經行人穿越道，未禮讓行人先行，過失程
    度非輕，且一次造成二位告訴人受傷，幸因告訴人二人所受
    傷害尚非至鉅，被告亦願意坦承犯行，並在本院調解下已與
    告訴人達成和解，並取得其原諒等一切情形，量處拘役五十
    九日，並諭知易科罰金之折算標準。
五、又本院審理期間，被告與告訴人二人已當庭和解，賠償共新
    臺幣8萬5千元，除當庭給付頭期款1 萬元外，其餘按月自99
    年5 月15日起，於每月15日給付1萬5千元，有和解筆錄附卷
    可考，被告並已於99年5 月15日履行第一期，有傳真之存款
    單一份在卷可憑，告訴代理人楊雅琁亦當庭表示願意原諒被
    告，而被告雖曾於84年間犯妨害家庭案件，經臺灣士林地方
    法院以84年度易字第2455號判決判處有期徒刑七月後，本院
    於95年3月28日以85年度上易字第916號判決上訴駁回確定，
    於86年2 月21日縮刑期滿執行完畢，五年內未曾再受有期徒
    刑以上刑之宣告，有本院被告前案紀錄表在卷足參，本院認
    本案刑之宣告，以暫不執行為適當，爰併諭知緩刑二年，及
    命所餘之6 萬元，應自99年6月15日起至同年9月15月止，按
    月於每月15日共給付1萬5千元予被害人。
、適用之法條：
（一）刑事訴訟法第369條第1 項前段、第364條、第299條第1項
      。
（二）刑法第284條第1項前段、第55條、第62條前段、第41條第
      1 項前段、第74條第1項第2款、第2項第3款。
（三）刑法施行法第1條之1第1項、第2項前段，道路交通管理處
      罰條例第86條第1項。
本案經檢察官劉異海到庭執行職務。
中    華    民    國    99    年    5     月    20    日
                  刑事第十三庭  審判長法  官  曾德水
                                      法  官  崔玲琦
                                      法  官  遲中慧
以上正本證明與原本無異。
不得上訴。
                                      書記官  陳韋杉
中    華    民    國    99    年    5     月    20    日
附錄本案論罪科刑法條全文：
中華民國刑法第284條
I  因過失傷害人者，處六月以下有期徒刑、拘役或五百元以下
    罰金，致重傷者，處一年以下有期徒刑、拘役或五百元以下
    罰金。
II  從事業務之人，因業務上之過失傷害人者，處一年以下有期
    徒刑、拘役或一千元以下罰金，致重傷者，處三年以下有期
    徒刑、拘役或二千元以下罰金。

司法院資訊處製作；財團法人民間司法改革基金會備份。
